臺灣嘉義地方法院刑事判決　　　　　　　　　　　　　八十九年度易字第七二一號
　　公　訴　人　臺灣嘉義地方法院檢察署檢察官
　　被　　　告　甲○○
　　選任辯護人　汪玉蓮
　　　　　　　　蔡碧仲
右列被告因妨害自由案件，經檢察官提起公訴（八十九年度偵字第三八六一號），本
院判決如左：
    主  文
甲○○無罪。
    理  由
一、公訴意旨略以：被告甲○○因對於丙○○、乙○○父子不滿，基於概括犯意，自
    民國八十七年八月十日起，至八十八年十一月十八日，連續多次書寫恐嚇信函，
    郵寄至嘉義市○○街一三九號陳宅，於信函中恫稱「要你死得很慘」等語，又於
    八十九年二月五日、九日，趁陳家無人之際，以噴漆在陳宅大門口書寫「死」字
    ，致丙○○心生畏懼，致生危害於安全，因認被告係犯刑法第三百零五條恐嚇罪
    嫌云云。
二、按犯罪事實應依證據認定之，無證據不得推定其犯罪事實，刑事訴訟法第一百五
    十四條定有明文。又事實之認定應憑證據，如未能發現相當證據或證據不足以證
    明，自不能以推測或擬制之方法，以為裁判基礎；而認定犯罪事實所憑之證據，
    雖不以直接證據為限，間接證據亦包括在內，然無論直接或間接證據，其為訴訟
    上之證明，須於通常一般之人均不致於有所懷疑，而得確信其為真實之程度者，
    始得據之為有罪之認定，倘其證明尚未達到此一程度，而有合理性懷疑之存在時
    ，即無從為有罪之認定；再告訴人之告訴，本以使被告受刑事訴追為目的，故其
    陳述是否與事實相符，自應調查其他證據，以資審認，苟其所為攻擊之詞，尚有
    瑕疵，則在此瑕疵未予究明以前，即不能遽採為斷罪之基礎，最高法院分別著有
    四十年台上字第八十六號判例、七十六年台上字第四九八六號判例、六十九年台
    上字第一五三一號判例可資參照。
三、公訴意旨認被告係犯恐嚇罪嫌，無非以告訴人丙○○指訴甚詳，且將被告在警局
    書寫之字跡，與丙○○提供之恐嚇信函，送往鑑定結果，認此二者之字跡相符，
    並有照片一張可參，為其論據。訊據被告堅決否認有何恐嚇犯行，辯稱：伊未寫
    信恐嚇告訴人等語。經查：
（一）本件告訴人雖指稱其所接獲之恐嚇信函及在其住宅大門之噴漆係被告所為，然
      告訴人接獲之信函多封均有「到處騙錢」之字句（警卷第八頁至第十三頁），
      其內容並報復之心，顯係與告訴人或其家人有所糾紛者所為。惟被告與告訴人
      之子乙○○雖認識，但無仇恨，告訴人並不認識被告，被告亦未到過告訴人住
      處等語，業經告訴人陳明在卷（本院八十九年九月七日問筆錄）；且證人乙○
      ○亦到庭證稱：「（問：與被告有無仇恨或金錢糾紛？）我記得都沒有。」、
      「（問：被告有無到過你們家？）我想不起來，我忘了，我知道郭建興有去過
      ，我不知道郭建興的年籍資料，我也不知道他現在住何處，他約五十四年次的
      人。」、「（問：證人你們家的人認識被告否？）不認識，我非常肯定不認識
      。」等語綦詳（見本院八十九年十月二十五日訊問筆錄），是被告與告訴人及
      其家人間既無金錢糾紛或其他仇恨，已難認被告有何恐嚇告訴人之動機。再告
      訴人指稱其於八十六年八月二十五日就開始接到恐嚇信等語（見本院八十九年
      九月七日訊問筆錄），然查，被告曾因違反麻醉藥品管理條例案件，於八十五
      年十月四日入監執行，於八十六年十月十五日假釋出獄，有臺灣嘉義監獄鹿草
      分監九十一年三月二十六日嘉鹿分監志籍第０二四三號函及所附在監受刑人資
      料查詢單在卷可稽，則告訴人收到恐嚇信之初，被告既在監執行中，自不可能
      以信函恐嚇告訴人。
（二）至告訴人所提恐嚇信影本七張，及被告於警訊時所寫之字跡三張，經送鑑定，
      依特徵比對方法鑑定結果，字跡相符，此固有內政部警政署刑事警察局鑑驗通
      知書在卷供參（警訊卷第十八頁、第十九頁）。然經本院命被告當庭書寫字跡
      ，並將信函原件九封、影本六張（以上鑑定時編為甲類鑑定資料），及被告於
      警訊所寫字跡影本三張、於本院所寫筆跡五張（以上鑑定時編為乙類鑑定資料
      ）函請法務部調查局鑑定，該局依歸納分析及特徵比對方法鑑定結果，甲類筆
      跡與乙類筆跡筆劃特跡不符，此有法務部調查局九十一年一月十五日調科貳字
      第九００八一四七二號函鑑定通知書在卷可稽，是上開鑑定結果既有不同認定
      ，即不能認定該信函確為被告所書寫。又告訴人之住家門口在八十九年間被噴
      「死」字，雖有照片一張可按，然告訴人既稱其並未親眼看到被告在他家門口
      噴字，也沒有別人看到他噴等語（見本院八十九年九月七日訊問筆錄），亦不
      能僅以告訴人推測之詞即認定被告有噴漆恐嚇告訴人之行為。
四、綜上所述，被告與告訴人及其家人並無金錢或其他仇恨，公訴意旨認被告因對告
    訴人父子不滿而為恐嚇，尚無所據。再告訴人接獲之信函，與被告書寫之字跡，
    二次送請鑑定結果各有不同，亦不能謂亳無所疑，而得確認該信確為被告書寫，
    另無證據足證告訴人住家門口之噴漆亦係被告所為，依前揭判例意旨，尚難認被
    告有何恐嚇之犯行。此外，復查無其他積極證據足資認定被告有何公訴人所指之
    犯行，被告之犯罪既尚不能證明，自應諭知被告無罪之判決。
據上論斷，應依刑事訴訟法第三百零一條第一項，判決如主文。
本案經檢察官陳昭廷到庭執行職務。
中      華      民      國    九十一    年      四      月      三      日
                                      臺灣嘉義地方法院刑事第二庭
                                          法  官   羅  秀  緞
右正本證明與原本無異。
如不服本判決，應於判決送達後十日內，向本院提出上訴狀。
中      華      民      國    九十一    年      四      月      三      日
                                          書記官   呂  權  芳
